【裁判字號】    91,訴,743
【裁判日期】    920730
【裁判案由】    侵權行為損害賠償
【裁判全文】
臺灣屏東地方法院民事判決  九十一年度訴字第七四三號
    原      告  戊○○
    訴訟代理人  葉銘進律師
    被      告  丙○○
                乙○○
                丁○○
                甲○○
右當事人間請求侵權行為損害賠償事件，於刑事訴訟程序附帶民事訴訟，由本院刑事
庭裁定移送前來，本院判決如左：
    主      文
被告丙○○、乙○○應各給付原告新台幣伍仟元，及被告丙○○應自民國九十一年九
月十二日起、被告乙○○應自民國九十一年九月七日起，均至清償日止，按週年利率
百分之五計算之利息。
被告甲○○、丁○○應各給付原告新台幣貳萬伍仟元，及均自民國九十一年九月七日
起至清償日止，按週年利率百分之五計算之利息。
原告其餘之訴駁回。
訴訟費用由被告丙○○、乙○○各負擔千分之五；被告甲○○、丁○○各負擔百分之
二點五，餘由原告負擔。
本判決第一項，於原告各以新台幣壹仟陸佰陸拾陸元為被告丙○○、乙○○供擔保後
，得假執行。被告丙○○、乙○○如於假執行程序實施前各以新台幣伍仟元為原告預
供擔保後，得免為假執行。
本判決第二項，於原告各以新台幣捌仟佰拾元為被告甲○○、丁○○供擔保後
，得假執行。被告甲○○、丁○○如於假執行程序實施前各以新台幣貳萬伍仟元為原
告預供擔保後，得免為假執行。
原告其餘假執行之聲請駁回。
    事實及理由
一、原告主張：原告於民國九十一年二月二十六日十五時二十分許，於屏東市東港鎮
    華僑市場內，騎乘機車並於後方拖拉三輪車載運魚貨，行駛至被告乙○○所經營
    之攤位時，不慎撞擊乙○○販賣魚貨之攤位。乙○○在遭受前開撞擊後，心生不
    悅，遂基於公然侮辱人之犯意，當場在上址以「瘋女人、臭女人（台語）」等語
    公然侮辱原告。被告丙○○係乙○○乾媽，被告甲○○為乙○○所僱請之工人，
    在場見狀，亦基於公然侮辱人之犯意，丙○○以「臭雞巴、惡雞巴（台語）」，
    甲○○則以「幹你娘雞巴（台語）」各等語，公然侮辱原告；而甲○○另基於恐
    嚇危害安全之犯意，對原告聲稱：「等一下會讓你死（台語）」等語，使原告因
    而心生畏懼。嗣乙○○之夫即被告丁○○趕到現場，亦前去質問原告有無撞倒乙○○，因原告否認其事，被告丁○○遂基於公然侮辱及恐嚇危害安全之犯意，對
    原告聲稱：「幹你娘雞巴，你最好保佑我兒子沒事，否則會讓你死的很難看（台
    語）」等語，公然侮辱及恐嚇原告，並使原告因而心生畏懼。被告丙○○、乙○○、丁○○、甲○○等四人對原告所為之上開公然侮辱行為，已對原告名譽造成
    不法之侵害，爰依侵權行為法律關係，請求被告四人各應賠償原告非財產上之損
    害新台幣（下同）十五萬元；被告丁○○、甲○○二人對原告所為之上開恐嚇行
    為，則已侵害原告之自由或人格法益且情節重大，爰依侵權行為法律關係，請求
    被告二人各應賠償原告非財產上之損害二十萬元等語。並聲明：(一)被告丙○○、
    乙○○各應給付原告十五萬元，及自起訴狀繕本送達之翌日起至清償日止，按週
    年利率百分之五計算之利息。(二)被告丁○○、甲○○各應給付原告三十五萬元，
    及自起訴狀繕本送達翌日起至清償日止，按週年利率百之五計算之利息。(三)願供
    擔保，聲請宣告假執行。
二、被告則以：被告均未對原告為辱罵或恐嚇之行為，不需負賠償責任等語，資為置
    辯。並聲明：(一)原告之訴駁回。(二)如受不利益判決，願供擔保免為假執行。
三、原告主張之上開事實，業據其提出台灣高等法院高雄分院九十一年度上易字第一
    七七五號刑事判決一件為證，被告則以前揭情詞置辯，是兩造所爭執者為被告有
    無對原告為公然侮辱或恐嚇之行為？經查：
  (一)被告乙○○公然侮辱原告之事實，業據證人林蓮招於警詢時證稱：當時戊○○以
    機車拖二輪車稍為擦撞到乙○○的生魚片攤，乙○○就站起來罵戊○○「瘋女人
    、臭女人」（見九十一年三月四日警訊筆錄）等語，佐以該證人就未親耳聽聞被
    告丁○○謾罵及恐嚇告訴人戊○○部分，則於原審審理時結證稱：（問：丁○○
    罵戊○○時你有無聽到？）當時我不在現場沒有聽到，因為我要回去魚攤做生意
    （見原審九十一年九月三日審判筆錄第五頁）等語，足證證人林蓮招並未私坦原
    告，其所述應非虛構。又參之證人楊麗卿於警詢時證稱：當時戊○○拖二輪拖車
    稍為擦撞到乙○○的攤位，我就聽到及看到乙○○站起來罵戊○○「大胖雞」，
    戊○○就說妳在罵什麼，乙○○就繼續罵瘋女人、臭女人，當時丙○○也在場（
    見九十一年三月四日警訊筆錄）等語，及於本院刑事庭審理時結證稱：當時戊○○推車不小心擦撞到乙○○的攤位，攤位後面的寶麗龍間隔所以沒有撞到人，並
    未如丙○○所提出的照片乙○○被夾在中間，乙○○就罵戊○○「大胖雞、瘋女
    人、臭女人」，戊○○沒有理他，乙○○和丙○○不讓戊○○推他的車到他的攤
    位（見本院刑事卷第三八頁）等語；暨證人張美霞於警詢時證稱：於九十一年二
    月二十六日十五時二十分許在東港鎮華僑市場內聽到戊○○被乙○○罵「瘋查某
    」、「臭查某」（見九十一年三月四日訊問筆錄）等語，足見證人林蓮招、楊麗
    卿所述與原告上開主張之情節均相符合，被告被告乙○○公然侮辱原告之事實，
    應堪認定。
  (二)被告丙○○公然侮辱原告，被告甲○○公然侮辱及恐嚇原告之事實，則據證人楊
    麗卿於警詢時證稱：當時丙○○也在場，她順口就罵戊○○「惡雞巴」、「臭雞
    巴」，當時群眾很多，甲○○罵戊○○「幹妳娘雞巴」，現在讓妳神氣，我忍耐
    妳很久了，等一下就讓妳死的很難看，一下子就有四個青少年人來了（見九十一
    年三月四日警訊筆錄），及於本院刑事庭審理時證稱：當時乙○○就罵戊○○「
    大胖雞、瘋女人、臭女人」，戊○○沒有理他，乙○○和丙○○不讓戊○○推他
    的車到他的攤位上，丙○○說要叫警察來，戊○○就說那就叫鎮公所的人來，因
    為他們有佔用到道路，乙○○就罵戊○○臭女人。後來甲○○就罵戊○○「幹你
    娘、我忍你很久了」，甲○○就去叫四個人來，丙○○就叫乙○○起來，乙○○
    就說他如果起來就輸了，丙○○又說現在時機不好就讓他罰重一點（見本院刑事
    卷第三八頁）；暨證人林蓮招於於警詢時證稱：當時丙○○在旁也罵戊○○「惡
    雞巴、臭雞巴」，甲○○他說「我忍耐妳很久了，我要讓妳死」（見九十一年三
    月四日警訊筆錄）等語，復徵之證人楊麗卿、林蓮招二人與被告丙○○、甲○○
    二人素無怨隙，且證人林蓮招就其未親耳聽聞被告丁○○謾罵及恐嚇告訴人戊○○部分，則據實證述，並無偏護戊○○之情事，已如前述，證人所述，顯非憑空
    杜撰，彼等所言應堪足採。再者，被告丙○○係被告乙○○之乾媽，被告甲○○
    係被告乙○○所僱請之工人，其二人在市場親眼看見懷孕二十週之被告乙○○被
    原告騎乘機車撞擊，又見被告乙○○在市場出口謾罵原告，衡諸常情，渠等基於
    保護乙○○之心態，出言謾罵、恐嚇原告，亦非不可能，從而，原告此部分之主
    張，亦堪採信。
  (三)被告丁○○公然侮辱及恐嚇原告之事實，業據證人楊麗卿於警詢時證稱：乙○○
    的先生丁○○來了之後就找戊○○要打她，又問戊○○說妳為什麼要撞我妻子乙○○，戊○○說我又沒有撞到乙○○，她有站起來罵我，丁○○又罵戊○○「幹
    妳娘雞巴，妳給我注意一下要讓妳死」，之後丙○○就拿照相機前、後照相（見
    九十一年三月四日警訊筆錄），暨於本院刑事庭審理時證稱：丁○○跟戊○○說
    「你不知道你撞到大肚子的，幹你娘雞巴，你最好保佑他肚子裡的孩子沒事情，
    否則等一下要你死的很難看（台語）」（見本院刑事卷第六七頁）等語。又證人
    李郭雪卿於警訊時證稱：我是之後才到現場，前面經過情形我不知道，我只聽到
    乙○○的先生丁○○部份，當時我看到的情形是乙○○的先生丁○○要打戊○○
    並罵戊○○「幹妳娘雞巴」妳幹嘛要撞我太太乙○○，戊○○說我又沒有撞到乙○○，丁○○說我太太乙○○要是怎樣，妳就會死的很難看，最好我兒子沒有怎
    樣，不然妳就死的很難看（見九十一年三月四日警訊筆錄），及本院刑事庭審理
    時結證稱：我到的時候丁○○已經在現場，丁○○罵戊○○「幹你娘雞巴，你最
    好保佑小孩子沒事（台語）」（見本院刑事卷第六九頁）等語。參之證人楊麗卿
    、李郭雪卿、與被告丁○○素無怨隙，證人所言顯非杜撰，灼然甚明。且被告丁○○係乙○○之先生，其見乙○○被原告騎乘機車撞擊，一時心生憤怒，口出惡
    言公然侮辱、恐嚇原告，亦非不可能，是原告此部分之主張，應堪信為真實。
  (四)綜上所述，被告抗辯其等均未對原告為辱罵或恐嚇之行為云云，應不足採，至被
    告提出之錄音帶，則係用以證明原告性情不良，且係本件車禍發生後，警員前來
    處理時才錄音，此據被告陳明在卷，是該錄音帶顯非事發現場所錄製，無法用以
    證明事發當時之情況，本院自無庸予以審酌調查，併此敘明。
四、按因故意或過失，不法侵害他人之權利者，負損害賠償責任；不法侵害他人之名
    譽、自由，或不法侵害其他人格法益而情節重大者，被害人雖非財產上之損害，
    亦得請求賠償相當之金額。民法第一百八十四條第一項前段、第一百九十五條第
    一項分別定有明文。經查，被告既對原告為公然侮辱、恐嚇之行為，則原告依上
    開規定，請求被告應負賠償責任，自屬有據。茲審酌原告係國小畢業，從事魚市
    場魚貨買賣，每月收入約五、六萬元；被告丙○○為三信高職畢業，從事賣魚工
    作，每日收入約四百元，名下有土地一筆、房屋一棟；被告乙○○為三信高職畢
    業，現無工作；被告丁○○係東港國中畢業，現為船長，從事捕魚工作，每月收
    入約為四、五萬元；被告甲○○為國中畢業，現正打零時工，每日收入約一千二
    百元，被告四人公然侮辱原告之程度，被告丁○○、甲○○除公然侮辱原告外，
    另並出言恐嚇原告，致原告心生畏怖等情，認原告向被告丙○○、乙○○所得請
    求之慰撫金各為五千元；向被告丁○○、甲○○所得請求之慰撫金，各為二萬五
    千元為適當，逾上開金額之請求，尚屬過高，不應准許。
五、綜上所述，原告依侵權行為之規定，就被告丙○○、乙○○二人公然侮辱原告行
    為部分，請求被告丙○○、乙○○應各給付五千元，及被告丙○○自起訴狀繕本
    送達之翌日即九十一年九月十二日起、被告乙○○自起訴狀繕本送達翌日即九十
    一年九月七日起，均至清償日止，按週年利率百分之五計算之利息；就被告甲○○、丁○○二人公然侮辱及恐嚇原告行為部分，請求被告甲○○、丁○○各應給
    付二萬五千元，及均自起訴狀繕本送達之翌日起即九十一年九月七日起至清償日
    止，按週年利率百分之五計算之利息，即屬正當，應予准許，逾此部分之請求，
    為無理由，應予駁回。
六、本件原告勝訴部分，兩造分別陳明願供擔保請准宣告假執行或免為假執行，核無
    不合，爰分別酌定相當之擔保金額，予以准許。至原告敗訴部分，其假執行之聲
    請失所附麗，應予駁回。又本件事證已臻明確，兩造其餘攻擊防禦方法及舉證，
    於本判決結果不生影響，毋庸逐一論述，併予敘明。
七、結論：本件原告之訴為一部有理由，一部無理由，依民事訴訟法第七十九條但書
    、第八十五條第一項但書、第三百九十條第二項、第三百九十二條，判決如主文
    。
中      華      民      國    九十二    年      七      月     三十     日
                                    臺灣屏東地方法院民事第二庭
~B審判長法官  阮世賢
~B法      官  胡晏彰
~B法      官  王炳人
右為正本係照原本作成。
如不服本判決，應於送達後廿日內，向本院提出上訴狀。
~B法院書記官  洪榮華
中      華      民      國    九十二    年      七      月     三十     日


司法院資訊處製作；財團法人民間司法改革基金會備份。
